臺灣新竹地方法院民事判決　九十年度訴字第六三八號
　　原告即反訴被告　丙○○
　　訴訟代理人　　　甲○○
　　被告即反訴原告　乙○○
右當事人間損害賠償事件，本院判決如左：
    主      文
原告之訴駁回。
訴訟費用由原告負擔。
反訴被告應給付反訴原告新台幣伍萬玖仟捌佰捌拾柒元，及自民國九十年十月十九日
起至清償日止，按年息百分之五計算之利息。
反訴原告其餘之訴駁回。
反訴訴訟費用由反訴被告負擔百分之十三，餘由反訴原告負擔。
    事      實
甲、原告即反訴被告方面：
壹、聲明：
一、本訴部分：求為判決被告應給付原告新台幣（下同）八十一萬八千一百零二元，
    及自起訴狀繕本送達翌日即民國（下同）九十年八月九日起至清償日止，按年息
    百分之五計算之利息。
二、反訴部分：求為判決駁回反訴原告之訴。
貳、陳述：
一、本訴部分：
（一）緣原告於八十九年一月三日下午五時許，駕駛車號ＳＦＭ－０四八號輕型機車
      ，行經新竹縣湖口鄉○○路○段與中正路口，遭未注意車前狀況之被告，超速
      駕駛車號ＭＸＫ－０六一號重型機車由側向撞擊，致原告身體受傷、大腿、左
      肩骨折及腦部出血，原告前開駕駛之機車亦遭撞毀，而被告前開行為所涉刑事
      過失傷害犯行，亦經本院竹北簡易庭認其罪責成立，而以八十九年度竹北交簡
      字第一四三號刑事簡易判決判處拘役四十日確定在案。
（二）原告因前開車禍受傷，計受有前開各項之損害：
  １、醫療費用（含救護車送至醫院之費用）：原告因前開受傷陸續前往天主教湖口
      仁慈醫院（下稱仁慈醫院）、財團法人長庚紀念醫院（下稱長庚紀念醫院）、
      桃園敏盛綜合醫院（下稱敏盛醫院）、行政院國軍退除役官兵輔導委員會台北
      榮民總醫院（下稱榮民總醫院）、行政院衛生署新竹醫院（下稱新竹醫院）等
      就醫治療，共計支出醫療（含救護車）費用一十六萬一千三百八十二元。
  ２、交通費用：原告因前開受傷致不良於行，往返於前開各醫院住院、門診，均須
      搭乘計程車等交通工具，而自受傷後至八十九年三月十六日之期間，搭乘計程
      車往返榮民總醫院二十八次，每次車資二千元，高速公路通行費每次往返計一
      百六十元，又自八十九年三月十六日起至九十年六月二十一日止，又繼續前往
      榮民總醫院、新竹醫院等門診追蹤治療，亦須搭乘計程車前往，其中至榮民總
      醫院每次往返二千一百六十元（含高速公路通行費一百六十元），至新竹醫院
      每次往返五百元，另每次門診均由原告之子甲○○請假陪同，因而亦受有不能
      工作之損失，而甲○○之月薪為四萬餘元，則半日之薪資即為七百五十元，此
      部分所受之損害，亦得向被告主張。
  ３、看護費用：原告自受傷後迄至八十九年三月十六日之住院期間，均係請專門之
      看護照顧原告，每日支出看護費用二千三百元，此部分支出之費用為三十萬元
      ；嗣原告出院後，另自八十九年三月十六日至同年七月三日，則係透由人力仲
      介公司申請外籍看護工看護照顧原告，共計支出仲介相關費用二萬七千元，外
      籍看護費用七萬五千元（三個半月）。
  ４、不能工作之損失：原告於受傷前係在餐廳擔任幫廚之工作，每月薪資為二萬元
      ，因前開車禍受傷，已無法工作，則算至六十五歲退休為止，共計三年，則此
      部分所受之損害即為七十二萬元。
  ５、增加生活費用部分：原告因受傷行動不便，而有購買單拐之必要，此部分支出
      二百五十元，自得向被告請求。
  ６、機車損壞之損失：原告駕駛之機車因前開車禍遭撞損後，已不堪使用，無法修
      理而須報廢，此部分計損失一萬二千元。
  ７、精神慰撫金：原告因遭被告駕車撞擊，即當場昏迷，腦部顱內出血，左肩及右
      大腿因直接受撞擊造成粉碎性骨折，住院手術治療長達半年之久，並持續兩週
      回診一次，前後治療期間長達年餘，迄今仍不良於行，並已領有殘障手冊，生
      活起居行動無法自理，身心所受損害至鉅，爰請求精神慰撫金六十萬元。
　８、綜上所述，原告因前開車禍所受之損害，共計為二百零二萬四千八百零二元，
　　　參照前開刑事判決認定兩造間之過失比例，為九十九分之五十九與九十九分之
      四十，則原告得請求之損害賠償即為八十一萬八千一百零二元。
（三）被告雖否認其就本件肇事有過失，惟查本件車禍係被告駕駛前開重型機車正面
      撞擊原告駕駛之機車側面，此由兩造駕駛機車於肇事後之毀損情形，其中被告
      之機車正面車頭前端受損，原告之機車則係右側被撞損壞即明；另由原告受傷
      之部位係右股骨骨折，亦可證明係由被告駕車自原告之右側衝撞；又肇事現場
      被告駕駛機車所留之煞車痕甚長，亦足見其車速甚快，故被告始為本件車禍之
      加害人。次查肇事地點之交岔路口為縮減路段，沿路旁設有路面縮減交通號誌
      、跳動路面標線及最高速限六十公里等警示標誌，惟被告仍未注意前開交通號
      誌超速行駛，甚至曾向原告表示其當時之車速僅有時速八十公里云云，足見本
      件因被告超速駕駛始為肇事主因。又查原告當時駕車業已完成左轉程序至對側
      路旁，始遭被告由右側撞擊，是亦無被告所稱係原告駕車撞擊其機車情事。另
      查本件因被告超速行駛，雖經緊急剎車仍無法適時將車子停止，而原告遭撞擊
      經拖行數公尺，以致受傷甚為嚴重，足見當時被告駕車衝撞力之大，亦可證被
      告當時駕車速度之快。
二、反訴部分：
（一）不同意反訴原告之聲明及事實理由，反訴原告所為前開肇事行為，致反訴被告
      受有嚴重損害，反訴原告不應再向反訴被告要求賠償。
（二）另就反訴原告所提出之醫療費用單據中，如假牙部分，係發生肇事後半年才製
      作，是否因本件肇事受傷而作的，即令人質疑。
參、證據：提出損害賠償支出明細表一件、原告受傷後相片六張、機車受損之相片六
    張、肇事現場相片四張、殘障手冊影本一份、農民健康保險殘廢診斷書影本一件
    、行政院衛生署新竹醫院診斷證明書影本一件、天主教湖口仁慈醫院診斷證明書
    一件、長庚紀念醫院診斷證明書二件、敏盛綜合醫院診斷證明書一件、行政院國
    軍退除役官兵輔導委員會台北榮民總醫院住院診斷證明書三份、天主教湖口仁慈
    醫院醫療費用收據三份、行政院衛生署新竹醫院收據三份、長庚紀念醫院醫療費
    用收據影本四份、救護車收據影本四份、敏盛綜合醫院醫療收據三份、台北榮民
    總醫院門診醫療費用明細收據影本十八份、行車執照影本一份、監護工代辦委任
    書影本一份、工作資歷證明一份、各類所得扣繳暨免扣繳憑單一份、現場路況圖
    一份、肇事後大事紀要一份、統一發票一份等為證，並聲請訊問證人劉春季。
乙、被告即反訴原告方面：
壹、聲明：
一、本訴部分：求為判決駁回原告之訴。
二、反訴部分：求為判決反訴被告應給付反訴原告四十七萬三千九百七十六元，及自
    反訴起訴狀繕本送達翌日即九十年十月十九日起至清償日止，按年息百分之五計
    算之利息。
貳、陳述：
一、本訴部分：
（一）原告主張被告與有過失並無理由，因原告乃無照駕駛機車，由新竹縣湖口鄉○
      ○路上之對向車道，瞬間橫越馬路中心線並切入被告車道，雖發生肇事時，現
      場無障礙物並視線良好，但因事發突然，被告已盡一般使用道路交通參與者應
      盡之注意義務，而原告係突然衝撞過來，且未開啟方向燈即橫越馬路致車禍發
      生。而被告信賴使用道路之交通參與者應會遵守交通規則而安全駕駛機車，因
      此不應以原告之不法及過失而仍科被告應盡高於一般人之注意義務，認為被告
      與有過失。是被告就本件肇事既無過失，自無庸對原告負損害賠償責任。
（二）原告曾於被告之母親宋潘布妹及胞妹潘桂枝前往醫院探視原告時，告知其當時
      只注意到其孫女姜敏惠，並未注意到對向車道之來車而橫切駛入對向車道等語
      ，則原告在無駕駛執照之情形下駕駛機車，顯欠缺道路交通安全規則之基本知
      識能力，竟枉顧大眾共同使用道路人之安全而橫向切入對向車道，顯有違道路
      交通規則而有過失。又其於調解程序中索以高價，以致調解不成立，實有權利
      濫用之嫌。
（三）被告否認原告主張其有超速駕駛之情事，且被告亦未曾有向原告表示當時其駕
      車之車速為時速八十公里；本件實際為原告自其左側衝撞，又未打方向燈所致
      ，原告之機車當時並未駛至交岔路口之中心處，所以係原告違反交通安全規則
      ，被告亦因此造成嚴重之傷害，原告此部分之主張自不足採。
（四）又原告就本件請求之交通及看護費用，均未提出具體之支出證明，而增加生活
      費用二百五十元部分，亦未提出證據及說明，另原告並無工作，故並無不能工
      作之損失，被告否認所提在職證明之真正；又原告請求之精神慰撫金六十萬元
      ，亦屬過高。
二、反訴部分：
（一）按因故意或過失不法侵害他人之權利者，負損害賠償責任；故意以背於善良風
      俗之方法，加損害於他人者亦同；又違反保護他人之法律致生損害於他人者，
      負損害賠償責任，民法第一百八十四條定有明文。又汽車、機車或其他非依軌
      道行駛之動力車輛，在使用中加損害於他人者，駕駛人應賠償因此所生之損害
      ；又不法侵害他人之身體、健康、名譽、自由、信用、隱私、貞操，或不法侵
      害其他人格法益而情節重大者，被害人雖非財產上之損害，亦得請求賠償相當
      之金額；其名譽被侵害者，並得請求回復名譽之適當處分，此觀民法第一百九
      十一條之二前段、第一百九十五條第一項前段之規定意旨亦明。
（二）查本件反訴被告於前開肇事時，係無照駕駛機車行駛於新竹縣湖口鄉○○路上
      ，並在未打方向燈之狀況下由順向車道駛入逆向車道，而反訴原告在已盡相當
      注意情形下仍閃避不及，造成反訴原告受傷，而所有之前開機車亦損毀。因反
      訴被告不具汽機車駕駛執照，並以違反交通規則之方式駕駛機車，使任何信賴
      交通規則而使用道路之大眾產實生危險，即已違反道路交通管理處罰條例第二
      十一條第一項第一款之「未領有駕駛執照駕車」及同條例第四十五條第一項第
      一款之「不按遵行之方向行駛」等禁止規定，則依前開民法第一百八十四條第
      二項、第一百九十一條之二等規定，即應認反訴被告負有侵權行為責任。
（三）反訴原告因前開反訴被告肇事而受傷，則所得請求之損害為：
  １、醫療費用（含救護車）支出部分：反訴原告因前開受傷而經救護車急救送至仁
      慈醫院急診後，再轉送新竹醫院住院治療，出院後又經多次之門診治療，另因
      受傷後有腦震盪現象，造成頭痛、身體虛弱現象，因而至國術館、中藥店診療
      及購買中藥，共計支出此部分醫療費用（含救護車費用）為六萬三千五百十六
      元。反訴被告雖質疑反訴原告所支出換假牙及檢查腦部費用之必要性云云；惟
      查前開車禍確造成反訴原告之牙齒斷裂及腦震盪，所以更換假牙自屬必要之支
      出費用，另腦震盪係因車禍所造成之後遺症，所以反訴原告就此部分進行體檢
      ，亦屬必要，是反訴被告此部分所辯不足採。
  ２、機車損失部分：反訴原告所有之前開重型機車，因前開車禍受損，致受有一萬
      六千七百六十元之損失。
  ３、交通費用部分：反訴原告因前開受傷而須往返行政院衛生署新竹醫院等門診就
      醫，共計支出交通費用二萬四千七百元。
  ４、不能工作之損失：反訴原告因前開受傷造成三個月無法工作，而反訴原告每月
      之薪資為二萬三千元，合計此部分之損失即為六萬九千元。
  ５、精神慰撫金部分：反訴原告因本件肇事亦受有嚴重之傷害，目前並有後遺症，
      造成諸多痛苦，是請求反訴被告給付精神慰撫金三十萬元。
（四）綜上所述，反訴原告所得向反訴被告請求損害賠償之金額合計即為四十七萬三
      千九百七十六元。
參、證據：提出損害明細表一件、新竹醫院診斷證明書影本二件、新竹醫院醫療費用
    收據影本十份、救護車費用收據影本二份、新竹醫院住院收據影本二份、東元醫
    院醫療費用收據影本一份、新竹醫院出院病患收款費用明細表影本一份、新竹醫
    院門診費用證明書影本一份、昇陽牙醫診所醫療費用收據影本三份、仁慈醫院醫
    療費用收據影本一份、延年牙科診所收據影本一份、本院九十年度簡上字第二六
    號刑事判決影本一份、訃聞一件、相片二張、機車修理費用估價單及收據各一份
    、薪資所得資料一份等為證。
丙、本院依職權調閱本院九十年度簡上字第二六號過失傷害刑案卷（含本院竹北簡易
    庭八十九年度竹北交簡字第一四三號審理卷，台灣新竹地方法院檢察署八十九年
    度偵字第二九八四號偵查卷）；另就原告因前開車禍所受傷害之是否有請看護必
    要、導致不能工作之期間等依職權函請榮民總醫院提供專業意見；就原告因前開
    車禍所受傷害與其後之合併感染有無因果關係，依職權函請敏盛醫院提供專業意
    見；就反訴原告因前開車禍所受傷害導致無法工作之期間及出院時之身體狀況等
    依職權函請新竹醫院提供專業意見；就兩造所駕駛之前開機車有無投保強制責任
    險及受領強制責任險給付之金額等函請交通部公路局新竹區監理所、中華民國產
    物保險商業同業公會、友聯產物保險股份有限公司、東泰產物保險股份有限公司
    等提供資料；又依職權函請台灣鐵路管理局台北運務段新竹站提供湖口車站至台
    北車站之各級列車票價資料；函請新竹縣計程車客運商業同業公會提供自湖口往
    返台北榮民總醫院、自湖口往返新竹醫院搭乘計程車所需車資資料；函請新竹客
    運股份有限公司提供新竹縣湖口鄉往返新竹醫院搭乘該大眾運輸工具所需車資資
    料。
    理      由
壹、本訴部分：
一、原告起訴主張其於八十九年一月三日下午五時許，駕駛車號ＳＦＭ－０四八號輕
    型機車，行經新竹縣湖口鄉○○路○段與中正路口，遭未注意車前狀況及超速行
    駛之被告所駕駛之車號ＭＸＫ－０六一號重型機車側向撞擊，致原告身體受傷、
    大腿、左肩骨折及腦部出血等情。被告雖就前開時地駕駛機車與原告發生車禍以
    致原告受傷不爭執，惟辯稱其就本件肇事並無過失，係因原告無照駕駛機車由湖
    口鄉○○路上之對向車道橫越馬路中心線並切入被告車道，且未開啟方向燈，而
    被告因事發突然，在盡一般使用道路參與者之注意義務下，仍無從避免本件車禍
    之發生，是被告就本件肇事並無過失，另被告因信賴使用道路之交通參與者應會
    遵守交通規則而安全駕駛機車，亦不應以原告之不法及過失而仍科被告應盡高於
    一般人之注意義務，從而被告亦得主張有信賴保護原則之適用等情資為抗辯。
二、原告主張其於八十九年一月三日下午五時許，駕駛車號ＳＦＭ－０四八號輕型機
    車，行經新竹縣湖口鄉○○路○段與中正路口，與被告所駕駛之車號ＭＸＫ－０
    六一號重型機車發生撞擊而肇事，原告因而受有顱內出血、右股骨骨折、右肱骨
    骨折等傷害之事實，業據提出受傷後相片六張、機車受損相片六張、肇事現場相
    片四張、新竹醫院、仁慈醫院、長庚紀念醫院、敏盛醫院診斷證明書各一件、榮
    民總醫院住院診斷證明書三份等為證，復據本院調取本院刑事庭九十年度簡上字
    第二六號過失傷害刑案卷（含本院竹北簡易庭八十九年度竹北交簡字第一四三號
    審理卷，台灣新竹地方法院檢察署八十九年度偵字第二九八四號偵查卷）查核屬
    實，亦為被告所不爭執，自堪信原告此部分之主張為真實。惟原告主張本件肇事
    係因被告之過失所致等情，則為被告所否認，是本件首應審究者為被告就本件肇
    事究有無過失。
三、按汽車行駛時，駕駛人應注意車前狀況，並隨時採取必要之安全措施；行經狹路
    應減速慢行，作隨時停車之準備；又汽車行經設有閃黃燈之路口，應注意閃光黃
    燈表示「警告」，車輛應減速接近，注意安全，小心通過，道路交通安全規則第
    九十四條第三項、第九十三條第一項第四款，道路交通標誌標線號誌設置規則第
    二百十一條第一項第一款分別定有明文。查本件車禍發生時之肇事地點為設有閃
    黃燈號誌之交岔路口，且被告行駛之車道，於通過肇事之交岔路口後，因車道由
    四線道縮減為二線道，故於交岔路口前方路旁即設有路面縮減、警告慢行等交通
    號誌，另道路亦設置跳動路面標線；而肇事現場為交岔路口附近，當時之路面舖
    設柏油，乾燥、無缺陷、無障礙物，視距良好、閃光號誌正常等情，有現場相片
    四張在卷可考及道路交通事故調查表、車禍現場相片四張附於前開刑案偵查卷可
    按。是被告駕車行經前開肇事路段，自應注意遵守前開規定，而按其情形又無不
    能注意之情事，惟被告竟未注意遵守前開交通號誌減速慢行及車前狀況，作隨時
    停車之準備及採必要之安全措施，因而發生肇事，其就本件車禍之發生有過失自
    明。次查本件經台灣新竹地方法院檢察署檢察官送台灣省竹苗區車輛行車事故鑑
    定鑑定委員會鑑定結果，亦認被告駕駛重機車未注意車前狀況為肇事次因等情，
    有該鑑定意見書附於前開刑案偵查卷可稽，而被告前開行為所涉刑事過失傷害部
    分，亦經本院竹北簡易庭認定被告過失傷害罪責成立，而判處拘役四十日，嗣被
    告亦未上訴而確定等情，而為相同之認定，益證被告就本件車禍之發生有過失；
    從而被告辯稱其就本件肇事並無過失云云，尚不足採。而原告復因本件車禍導致
    前開傷害之結果，故被告之前開過失行為與原告所受傷害，亦有相當因果關係。
    雖被告主張因被告無照駕車及不遵守交通規則，其得以主張信賴保護而免責云云
    ；惟查信賴保護原則，應以被告本身係遵守交通規則為前提，如被告並未遵守交
    通規則，自無上開原則之適用，查被告既有前開違反交通規則情事，是亦無信賴
    保護原則之適用。從而原告主張被告之行為業已構成侵權行為，而應負損害賠償
    責任，堪信以為真實。
四、按因故意或過失，不法侵害他人之權利者，負損害賠償責任；又不法侵害他人之
    身體或健康者，對於被害人因此喪失或減少勞動能力或增加生活上之需要時，應
    負損害賠償責任；另不法侵害他人之身體或健康者，被害人雖非財產上之損害，
    亦得請求賠償相當之金額，民法第一百八十四條第一項前段、第一百九十三條第
    一項、第一百九十五條第一項前段分別定有明文。又按汽車、機車或其他非依軌
    道行駛之動力車輛，在使用中加損害於他人者，駕駛人應賠償因此所生之損害，
    此觀民法第一百九十一條之一前段規定意旨亦明。查被告就本件車禍事故之發生
    既有過失，而應負侵權行為損害賠償責任，已於前述，則原告依據前開規定，請
    求被告賠償其所受之損害，自屬有據。茲就原告請求之各項損害及金額是否允當
    ，分別審核論述如后：
（一）醫療費用部分：原告主張因前開受傷陸續前往仁慈醫院、敏盛醫院、榮民總醫
      院、新竹醫院等就醫治療，共計支出醫療（含救護車）費用一十六萬一千三百
      八十二元等情，固據提出醫療及救護車費用收據三十四紙為證；惟依據原告就
      此部分明細表所列，其中八十九年二月一日醫療費用二萬元部分，並未舉出證
      據證明，另八十九年三月二十四日、八十九年三月三十日、八十九年四月二十
      九日所列醫療用品費用一百元、三百二十五元、一百元部分，亦未提出任何證
      據證明，且未說明何以要另行支出此部分費用之必要，自非屬原告所受之損害
      。又所列八十九年十一月二十五日至長庚醫院之醫療費用六十元，惟依原告此
      部分提出之收據所載，實際僅為四十元；另八十九年五月十六日至仁慈醫院之
      醫療費用五千零七十六元部分，惟依原告此部分提出之收據所示，實際支出之
      費用僅為一千四百五十元，故就超過收據所載部分亦不得請求。另查前開仁慈
      醫院一千四百五十元醫療費用收據部分中所列證書費一千三百五十元，新竹醫
      院九十年六月七日及同年月二十一日醫療費用收據中所列證明書費各八十元、
      榮民總醫院八十九年二月十九日醫療費用收據所列證明書費二百元，八十九年
      三月十六日醫療費用收據所列證明書費一百六十元，八十九年五月九日醫療費
      用收據所列證明書費八十元、電話費九十元，八十九年十一月九日醫療費用收
      據所列證明書費四百元，八十九年十一月二十五日醫療費用收據所列證明書費
      三百四十元，敏盛醫院八十九年五月十九日醫療費用收據中所列證明書費一百
      九十元，長庚醫院八十九年五月二十二日醫療費用收據中所列其他（證明書費
      用）一百元，均尚難認係因被告侵權行為所生財產上之損害，依法自應不予准
      許（最高法院六十六年六月十一日六十六年度第五次民庭庭推總會決議（二）
      意旨參照），其餘部分經核均屬原告因前開車禍受傷所生必要之醫療費用，是
      原告所得向被告主張之醫療（含救護車）費用損失即為十三萬四千一百四十一
      元。從而原告此部分所受損害在十三萬四千一百四十一元之範圍內即屬有理由
      ，應予准許；至逾前開範圍部分，則屬無據，應予駁回。
（二）交通費用部分：原告主張其因受傷不良於行，往返於榮民總醫院等醫院住院、
      門診，均須搭乘計程車等交通工具往返等情；查原告因前開車禍導致右股骨骨
      折、右肱骨骨折等傷害，已如前述，自造成其行動之不便；次查原告於前開車
      禍受傷後，迄至九十年二月八日至榮民總醫院門診時，骨折之骨始癒合，而此
      期間行動不便等情，有榮民總醫院九十年十一月十九日（九十）北醫骨字第一
      一二七三號函及九十一年一月八日（九十）北醫骨字第一三八六二號函在卷可
      按；又查原告於九十年六月七日至新竹醫院進行門診追蹤治療，其右下肢仍遺
      存顯著運動障礙，且原告因前開車禍受傷已造成輕度肢障，目前並領有身心障
      礙手冊等情，亦有新竹醫院診斷證明書、身心障礙手冊各一份在卷可稽，從而
      原告主張迄至九十年六月二十一日止，因前往榮民總醫院、新竹醫院等門診治
      療，均須搭乘計程車往返等情，亦屬有據。被告雖辯稱原告就此並未提出具體
      證據云云，惟查原告因前開車禍受傷既有持續門診追蹤治療之必要，則因門診
      往返醫院自有支出相關交通費用，而此部分交通費用之支出，往往無法取得相
      關收據，從而自無從以原告未提出支付交通費用之單據，即謂原告不得為此部
      分之請求。次查原告於八十九年一月三日因前開車禍受傷後，即由救護車先送
      至仁慈醫院急診治療，嗣於當日由救護車轉至長庚紀念醫院急診住院治療，於
      同年一月七日再由救護車轉至敏盛醫院住院治療，又於同年一月二十八日由救
      護車轉送至榮民總醫院住院治療，直至同年三月十六日出院等情，有原告列出
      之明細表、大事紀要及榮民總醫院診斷證明書各一份在卷可考，而此部分前往
      醫院之救護車費用，原告已於前項醫療費用加以主張，從而自無另行再支出交
      通費用之情事，從而原告主張此部分期間受有交通費用之損失云云，尚不足採
      。次查自湖口車站至榮民總醫院約六十八公里約一千五百元，往返約二千五百
      元含通行費（議價方式）等情，有新竹縣計程車客運商業同業公會九十年十月
      三十一日竹縣計客字第０一六號函在卷可按，從而原告主張其自湖口家中往返
      榮民總醫院之車資為二千元，單程為一千元，加上高速公路通行費一百六十元
      （單程為八十元），合計往返一次交通費用二千一百六十元，單程則係一千零
      八十元等情，尚低於前開新竹縣計程車客運商業同業公會函覆搭乘計程車議價
      之費用，自屬可採。基於前述，原告於同年一月二十八日轉至榮民總醫院住院
      治療後，直至同年三月十六日始出院等情，則原告至九十年三月十六日，就交
      通費用部分僅需支付由榮民總醫院返回湖口住處之單程計程車資即可，亦即此
      部分支出之交通費用即為一千零八十元；原告主張此期間支出之交通費用為六
      萬六千七百八十元（往返二十八次之車資六萬二千三百元，高速公路通行費以
      每次一百六十元計算，二十八次共計四千四百八十元）云云，基於前述，就逾
      一千零八十元範圍部分，即屬無據，應予駁回。原告又主張此期間其子甲○○
      請假看顧陪同原告，而甲○○每月之薪資為四萬餘元，每次損失半日之薪資以
      七百五十元計算，此部分即另損失一萬四千元云云；惟查原告就其本身於此段
      期間已另請專職看護照顧其生活而支出看護費用等情（詳後述），則已無另行
      再由其子甲○○請假看護之必要，且此部分縱有損失，亦係原告之子甲○○所
      受之損害，自不應由原告於本件請求，是原告此部分之主張尚不足採。又查原
      告於八十九年三月十六日出院後，在八十九年三月三十日、同年四月十三日、
      同年四月二十七日，先後三次至榮民總醫院門診治療等情，有醫療費用收據在
      卷可考，亦為被告所不爭執，則以每次往返二千一百六十元計算，三次往返所
      支出之交通費用即為六千四百八十元，自亦屬原告所受之損害。又查原告同年
      五月二日又前往榮民總醫院住院治療，迄至同年五月九日出院，則以單程一千
      零八十元計算，此部分原告所受損害即為二千一百六十元。另查原告自前開出
      院返家後，又於八十九年五月十八日、同年六月一日、同年六月十五日、同年
      六月二十九日、同年七月十三日、同年七月二十七日、同年八月八日、同年十
      一月九日、同年十一月二十五日、九十年二月八日，先後十次至榮民總醫院門
      診治療等情，有損害明細表及醫療費用收據在卷可考，亦為被告所不爭執，因
      而原告此部分所受交通費用支出損失即為二萬一千六百元（2160x10=21600）
      。原告雖以此期間每次至榮民總醫院門診治療，均由其子甲○○請假陪同，以
      致每次原告前往門診，原告之子即遭扣半日之薪資云云；惟基於前述，此部分
      縱認受有損害，其受損害之人亦係原告之子甲○○，原告自無從在本件訴訟中
      請求，是原告此部分之主張仍不足採。原告又主張其於九十年五月十九日、同
      年五月二十二日亦因至敏盛、長庚紀念醫院門診，而受有支出車資之損害云云
      ；惟依據原告自行所列損害明細表，上開二期日係至該二醫院申請診斷證明書
      等情，則既非因醫療必要而為之門診，從而此部分縱有支出交通費用，亦非因
      被告侵權行為所生之損害，而原告此部分既無從主張交通費用，則其以前開至
      敏盛醫院、長庚紀念醫院申請診斷證明書，亦係由其子甲○○請假陪同，而受
      有薪資損失云云，自同屬無據，從而原告此部分主張亦不足採。又原告除上述
      之門診治療外，另於九十年六月七日及同年六月二十一日至新竹醫院門診治療
      等情，則此部分因門診所支出之交通費用，自亦屬於其所受之損害。又查自湖
      口車站至新竹醫院單程約三百七十元，而由湖口車站至新竹車站一趟往返為七
      百元（議價方式），有新竹縣計程車客運商業同業公會九十年十月三十一日竹
      縣計客字第０一六號函在卷可按，原告主張前開二次至新竹醫院門診治療，每
      次往返費用為五百元等情，亦低於前開函所覆一般搭乘計程車議價之價格，亦
      屬可採，亦即原告前往新竹醫院接受門診治療所受交通費用之損失即為一千元
      （500x2=1000）。綜上，原告因前開車禍受傷所支出之交通費用總計為三萬二
      千三百二十元（1080+6480+2160+21600+1000=32320），從而原告主張其所受
      支出交通費用損害於三萬二千三百二十元範圍部分，即屬有理由，應予准許；
      至逾上開範圍部分，即屬無據，應予駁回。
（三）看護費用部分：查原告因前開車禍於八十九年一月三日受有顱內出血、右股骨
      骨折、右肱骨骨折等傷害，且於八十九年一月三日受傷後，經先送仁慈醫院急
      診後轉至長庚紀念醫院住院治療，再轉至敏盛醫院，進行股骨鋼釘內固定手術
      ，嗣於八十九年一月二十八日轉送至榮民總醫院住院治療，先後進行清創手術
      、外固定鋼釘固定右脛骨、轉位皮瓣重建皮缺損、植皮等手術，有前開診斷證
      明書在卷可按；而前開至各醫院，原告均係由救護車護送，亦有救護車費用收
      據可考；足見原告於車禍受傷後，係不斷進行各項手術治療，從而依其受傷程
      度及治療情形，自有另請看護之必要；又查原告自八十九年一月二十八日至榮
      民總醫院迄至骨折癒合即八十九年十一月九日之期間，因行動不便，應需人照
      顧等情，亦有榮民總醫院前開公函二紙在卷可按；從而原告主張其於八十九年
      一月三日至同年七月三日之期間，有請看護照顧其生活起居等情，亦屬有據。
      原告主張自八十九年一月三日至同年三月十六日之住院期間，均係請看護代為
      看護照顧原告等情，查原告於前開住院期間，因受傷骨折進行多項手術，且有
      顱內出血現象，自有請專職看護之必要，被告辯稱原告就此並未提出支付看護
      費用之證明云云；惟基於前述，原告前開因車禍受傷，既有請看護照顧之必要
      ，則亦無從以原告未提出此部分支出費用之證明，即謂原告未受有此部分之損
      害，是被告此部分所辯尚不足採。又原告因前開受傷既有請專職看護之必要，
      因而僱請職業之看護所支出之費用，自係屬增加生活上之需要；本院審酌原告
      所受傷害之程度，因需要專職之看護照顧，再參酌負責照顧原告所需之專業程
      度，原告就醫醫院（主要為榮民總醫院）之一般看護費用水準，原告主張每日
      支付之看護費用為二千三百元，經核尚屬適當。而自八十九年一月三日受傷後
      ，迄至八十九年三月十六日，共計七十四日，是原告此部分所受之損害即為十
      七萬零二百元（2300x74=170200），從而原告主張其受傷住院期間所支付之看
      護費用在十七萬零二百元之範圍部分，即屬有據，應予准許，就超過該範圍部
      分，則屬無據，應予駁回。原告又主張其自八十九年三月十六日出院後，迄至
      同年七月三日，另透由仲介公司僱請外籍看護工照料原告之生活，計支出仲介
      費用（含登報、公證、認證、機場接送、定期體檢、健保資料整理、居留證等
      ）二萬七千元等情，業據提出外籍監護工代辦委任書一份為證；查原告此期間
      既仍有請看護之必要，則原告為能減少此部分看護費用之支出（按僱請外籍監
      護工之費用通常均遠低於本國籍之看護），另行透由仲介公司聘請外籍看護，
      則此部分因而支出之仲介及引進外籍監護工相關費用，經核亦屬必要。次查外
      籍監護工目前每月之薪資為一萬五千八百四十元，則自八十九年三月十七日起
      至同年七月三日，共計三個半月，則原告因支付外籍監護工薪資即為五萬五千
      四百四十元（15840x3.5=55440）。次查原告於前開期間之假日仍有請看護之
      必要，從而此部分亦應另給付外籍監護工假日看護之加班費；則依據行政院人
      事行政局頒布之行政機關辦公日曆表記載，前開期間之假日計有二十六日，而
      以平均一日之薪資以五百二十八元計算，原告所應支付之加班費即為一萬三千
      七百二十八元（528x26=13728），另加上每月就業安定費用六百元，健保費用
      七百九十一元，三個半月期間支出之金額即分別為二千一百元及二千七百六十
      九元，合計原告此部分增加生活上支出即為七萬四千零三十七元（55440+1372
      8+2100+2769=74037）。從而原告主張其受傷後至八十九年七月三日之期間，
      所受支出看護費用之損害即為二十七萬一千二百三十七元（170200+27000+740
      37=271237），至原告逾前開範圍之主張，即屬無據，應予駁回。
（四）不能工作之損失部分：原告主張其於受傷前係在金龍鳳海鮮餐館擔任幫廚之工
      作，每月薪資為二萬元，業據提出工作資歷證明一份為證，被告雖否認前開工
      作資歷證明之真正；惟查證人即金龍鳳海鮮餐館之負責人劉春季證稱原告確有
      在金龍鳳海鮮餐館工作，前後陸續工作十餘年，係擔任洗菜、洗碗及餐廳善後
      清潔等工作，其每月薪資約為二萬元左右，直至其因車禍受傷前均仍在其餐館
      工作等語（見本院九十一年二月十九日言詞辯論筆錄）。被告雖另辯稱原告就
      此應另提出收受薪資證明云云；惟查證人劉春季證稱其經營之餐館因係小吃店
      性質，免用統一發票，所以支付薪資並未開立扣繳憑單，且因原告業已高齡，
      故與其商量未替其投保勞保等語（見同言詞辯論筆錄）；查證人劉春季與兩造
      均無親戚關係，且經當庭具結，茍非實情，衡情自不會為原告此部分之損害而
      甘冒刑事偽證之風險，是其前開證述應屬可採。次查原告因前開車禍受有顱內
      出血、右股骨骨折、右肱骨骨折等傷害，迄至九十年六月間至新竹醫院門診時
      ，右下肢仍遺存顯著運動障礙等情，已如前述；又查原告為二十五年八月八日
      生，有診斷證明書在卷可按；又原告因所從事者為幫廚工作，依其工作性質，
      須長期站立或蹲姿為洗菜、洗碗、打掃等，則其主張自受傷後迄其滿六十五歲
      即九十年八月八日止，均無法繼續為前開工作等情，經核亦屬可採，從而原告
      此部分即受有一年七個月無法工作之薪資損失（原告係於八十九年一月三日受
      傷，至九十年八月八日滿六十五歲止之期間即為一年七個月，原告主張此期間
      為三年，應係誤算），而以每月薪資二萬元計算，原告此部分所受損害即為三
      十八萬元，是原告此部分主張所受損害在三十八萬元範圍內部分，即屬有理由
      ，至逾該範圍部分，則屬無據，應予駁回。
（五）增加生活費用部分：原告主張其因受傷導致行動不便，而有購買單拐之必要，
      此部分支出二百五十元，自屬其所受損害等情，業據提出統一發票一紙，亦為
      被告所不爭執，經核此部分亦確係原告因前開車禍受傷所增加必要之生活支出
      ，亦屬有據。
（六）機車損壞之損失部分：原告主張肇事當日其駕駛之機車，亦因前開車禍撞損而
      不堪使用，乃加以報廢，此部分計損失一萬二千元云云。惟依據原告此部分所
      提出機車行車執照，該機車之所有權人乃係訴外人即原告之女陳美錦所有，是
      前開機車縱因前開車禍撞損，原告亦非被害人，從而其此部分請求，即屬無據
      ，應予駁回。
（七）精神慰撫金部分：查原告因前開車禍受有腦部顱內出血，左肩、右大腿粉碎性
      骨折等傷害，自八十九年一月三日起至同年三月十六日之期間，均在前開各醫
      院住院，且其間歷經股骨鋼釘內固定、清創、外固定鋼釘固定右脛骨、轉位皮
      瓣重建皮缺損、植皮等手術，出院後又經過多次門診追蹤，前後治療期間長達
      年餘，迄今仍不良於行，並領有殘障手冊，生活起居行動均受到甚大之不便，
      從而身心均受到相當之痛苦，本院審酌上情，並考量本件損害發生之原因，原
      告係二十五年八月八日生，國小畢業，發生肇事時原係在餐廳工作，被告為六
      十九年九月一日生，肇事時係在倫輝公司擔任助理技術員，未婚，九十年間業
      遭公司資遣，目前並無工作等情，認原告此部分主張之精神慰撫金為六十萬元
      ，尚屬適當。
（八）綜上所述，原告因前開車禍所受之損害，共計為一百四十一萬七千九百四十八
      元（134141+32320+271237+380000+250+600000=0000000）。
五、惟按損害之發生或擴大，被害人與有過失者，法院得減輕賠償金額或免除之，民
    法第二百十七條第一項定有明文。查本件事故之發生，固因被告行經有閃光號誌
    之交岔路口未注意減速慢行及車前狀況，以採取必要之安全措施並作隨時停車之
    準備所致而有過失，已如前述；惟被告辯稱就本件肇事，原告亦與有過失等情。
    而按汽車駕駛執照為駕駛汽車之許可憑證；汽車行駛至交岔路口左轉彎時，應距
    交岔路口三十公尺前顯示方向燈或手勢，行至交岔路口中心處左轉，並不得占用
    來車道搶先左轉；又轉彎車應讓直行車先行，道路交通安全規則第五十條、第一
    百零二條第一項第四、六款定有明文；本件基於前述，肇事當時之路面舖設柏油
    ，乾燥、無缺陷、無障礙物，視距良好、閃光號誌正常，被告係沿台一線往新竹
    縣湖口鄉市區方向直行，原告則係由新竹縣湖口鄉○○○段左轉中正路方向行駛
    等情；是依照當時之情形，復參酌前開道路交通事故調查報告表及肇事現場相片
    所示兩造機車之倒地位置、機車刮地痕等以觀，原告未領得駕駛執照，竟無照駕
    車，業已違反規定，又行經上開中山路與中正路之閃黃燈交岔路口，本應注意其
    為轉彎車，而讓直行之被告車先行，且應注意行至交岔路口中心處始左轉，惟竟
    疏於注意，提前左轉又未讓直行之被告車先行，則就本件肇事之損害，自屬與有
    過失；而本件經台灣新竹地方法院檢察署檢察官送台灣省竹苗區車輛行車事故鑑
    定鑑定委員會鑑定結果，亦認原告駕駛輕機車左轉車未讓直行車先行為肇事主因
    ，被告駕駛重機車未注意車前狀況為肇事次因等情，有該鑑定意見書附於前開刑
    案偵查卷可稽，是原告對於本件損害之發生自與有過失自明，本院審酌上情，認
    為原告無照駕車，提前左轉未注意其為轉彎車應讓直行之被告車先行，與被告行
    經閃光號誌交岔路口未注意減速及車前狀況，兩者就發生本件事故原因力之強弱
    ，認本件應減輕被告賠償責任十分之六。原告雖主張兩造間就此過失之比例，依
    據刑事判決認定之結果，係為九十九分之五十九與九十九分之四十云云；惟查本
    院竹北簡易庭就原告與被告前開行為所涉刑事過失傷害行為，雖經分別量處拘役
    五十九日及四十日，惟此僅為刑事判決所為之量刑，而刑事量刑所為之依據與民
    事過失比例不同，自無從比附援引，是原告此部分之主張尚不足採。準此，依過
    失相抵原則，原告所得請求被告賠償前開損害之金額即為五十五萬八千一百九十
    一元（0000000x[1-6/10]=567179）。
六、又按保險人依強制汽車責任保險法規定給付之保險金，視為加害人或被保險人損
    害賠償金額之一部分，加害人或被保險人受賠償請求時，得扣除之，強制汽車責
    任保險法第三十條定有明文。查原告於本件發生損害後，業已向投保強制汽車責
    任險之保險人東泰產物保險股份有限公司申請強制汽車責任險理賠五十七萬一千
    三百六十一元等情，有東泰產物保險股份有限公司九十一年二月二十七日（九一
    ）車字第四００－六號函及所附之強制汽車保險理賠計算書一份在卷可按，被告
    就前開已申請強制汽車責任險之金額固不爭執，惟主張此部分受領之金額不應由
    被告之損害賠償額中扣除云云，惟與前開法律規定尚有不符，自不足採。從而原
    告前開受領之金額即應從原告所得請求被告賠償之金額中扣除，而因原告前開受
    領之強制汽車責任險理賠之金額已超過其所得向被告請求賠償之金額，從而原告
    自無從再向被告為損害賠償之請求。
七、綜上所述，本件因過失相抵結果，原告本得向被告請求賠償之金額為五十六萬七
    千一百七十九元，惟因原告業已受領強制汽車責任險理賠五十七萬一千三百六十
    一元，因此部分被告於受賠償請求時得扣除之，而經扣除結果，被告已無再須另
    賠償原告，從而原告請求被告給付八十一萬八千一百零二元，及自起訴狀繕本送
    達翌日即九十年八月九日起至清償日止，按年息百分之五計算之利息云云，即屬
    無據，應予駁回。
貳、反訴部分：
一、反訴原告主張反訴被告於前開時地，無照駕駛機車行經前開肇事之交岔路口前，
    與直行之反訴原告車發生碰撞，造成反訴原告受有頭部外傷合併腦震盪、臉部擦
    傷、右上犬齒掉落、右上側門牙、右上正中門牙、左上正中門牙脫出併齒槽骨斷
    裂等傷害，而所有之前開機車亦因受到撞擊而損毀等情，業據提出新竹醫院診斷
    證明書二件、本院九十年度簡上字第二六號刑事判決一份、相片二張等為證，亦
    為反訴被告所不爭執，自堪信反訴原告此部分之主張為真實。反訴被告雖辯稱本
    件肇事之主要責任應在反訴原告云云；惟基於前述，本件發生肇事之主因，乃係
    反訴被告無照駕車，且行經交岔路口未讓直行之反訴原告車而提前左轉所致，從
    而反訴被告此部分所辯自不足採。從而反訴原告主張反訴被告之行為業已構成侵
    權行為，而應負損害賠償責任，堪信以為真實。
二、按因故意或過失，不法侵害他人之權利者，負損害賠償責任；又不法侵害他人之
    身體或健康者，對於被害人因此喪失或減少勞動能力或增加生活上之需要時，應
    負損害賠償責任；另不法侵害他人之身體或健康者，被害人雖非財產上之損害，
    亦得請求賠償相當之金額；不法毀損他人之物者，應向被害人賠償其物因毀損所
    減少之價額，民法第一百八十四條第一項前段、第一百九十三條第一項、第一百
    九十五條第一項前段、第一百九十六條分別定有明文。又按汽車、機車或其他非
    依軌道行駛之動力車輛，在使用中加損害於他人者，駕駛人應賠償因此所生之損
    害，此觀民法第一百九十一條之一前段規定意旨亦明。查反訴被告就本件車禍事
    故之發生既有過失，而應負侵權行為損害賠償責任，已如前述，則反訴原告依據
    前開規定，請求反訴被告賠償其所受之損害，自屬有據。茲就反訴原告請求之各
    項損害及金額是否允當，分別審核論述如后：
（一）醫療費用（含救護車）部分：反訴原告主張因前開受傷而經救護車急救送至仁
      慈醫院急診後，再轉送新竹醫院住院治療，出院後又經多次至新竹醫院等醫院
      門診治療，共計支出救護車護送至仁慈醫院之費用一千三百元，仁慈醫院急診
      費用九百五十五元，救護車由仁慈醫院護送至新竹醫院之費用三千九百元，在
      新竹醫院急診費用二百一十元、住院診療費用六百五十五元、住院費用三千六
      百六十一元、門（回）診費用計六千四百三十五元，湖口延年牙科門診費用一
      百元，東元綜合醫院門診費用一百五十元、昇陽牙科門診（含假牙製作）計一
      萬一千一百五十元等情，業據提出損害明細表一件、新竹醫院診斷證明書二件
      、新竹醫院醫療費用收據十份、救護車費用收據二份、新竹醫院住院收據二份
      、東元綜合醫院醫療費用收據一份、新竹醫院出院病患收款費用明細表一份、
      新竹醫院門診費用證明書一份、昇陽牙醫診所醫療費用收據三份、仁慈醫院醫
      療費用收據一份、延年牙科診所影本一份等為證，經核反訴原告此部分所提出
      之醫療費用（含救護車費用）單據，除其中由仁慈醫院護送至新竹醫院之救護
      車費用實際應為二千六百元，反訴原告誤列為三千九百元，另新竹醫院住院費
      用部分所提出之單據，因有重複，實際應為一千五百零三元，故就超過前開實
      際金額部分，反訴原告之請求自屬無據，應予駁回。又查反訴原告前開所提出
      新竹醫院八十九年三月二十二日醫療費用收據中所列證明書費一百二十元、八
      十九年五月九日醫療費用收據中所列證明書費一千元、八十九年六月十五日醫
      療費用收據中所列證明書費五百元，依據前述，均尚難認係因被告侵權行為所
      生財產上之損害，依法亦應不予准許；其餘部分經核均屬反訴原告因前開車禍
      受傷所生必要之醫療費用，應予准許。反訴被告雖辯稱前開醫療費用單據中就
      假牙製作部分，係發生於肇事後半年，是否係因本件車禍受傷而為之醫療行為
      即令人質疑云云；惟查原告因前開車禍確受有右上犬齒掉落、右上側門牙、右
      上正中門牙、左上正中門牙脫出併齒槽骨折之傷害等情，除據原告提出新竹醫
      院診斷證明書一件為證外，亦有新竹醫院以九十一年一月二十九日新醫歷字第
      九一００六０四號函在卷可按，則反訴原告因牙齒掉落、脫出，自有重做假牙
      之必要，是反訴被告此部分所辯自不足採；從而原告前開所列而得主張之醫療
      費用損害即為二萬三千四百三十八元。原告另主張其因受傷後有腦震盪現象，
      造成頭痛、身體虛弱現象，因而至國術館、中藥店診療及購買中藥，此部分計
      支出三萬五千元云云；惟查反訴原告就此並未提出任何證據以為證明，且反訴
      原告亦未說明其因前開傷害，何以有另行至國術館及中藥店診療、購買中藥之
      必要，而不尋求醫療機構醫療，是反訴原告此部分主張即不足採，應予駁回。
      從而反訴原告就醫療費用（含救護車）部分所受損害合計即為二萬三千四百三
      十八元，是原告之請求在該範圍內即屬有據，應予准許；至逾前開範圍部分，
      則屬無據，應予駁回。
（二）機車損失部分：反訴原告主張其所有之前開機車，因本件車禍受損，經送估修
      結果，修復所需之費用為一萬六千七百六十元等情，亦據提出機車修理費用估
      價單及收據各一份為證，復據交通部公路局新竹區監理所以九十年十二月二十
      六日九十竹監一字第一八五七八號函查覆前開機車係於八十八年四月二十三日
      過戶給反訴原告等情，而反訴被告就前開修復費用之收據等亦不爭執，自堪信
      反訴原告此部分之主張為真實。而按物被毀損時，被害人除得依修正前民法第
      一百九十六條請求賠償外，並不排除民法第二百十三條至第二百十五條之適用
      ，依民法第一百九十六條請求賠償物被毀損所減少之價額，得以修復費用為估
      定之標準，但以必要者為限（例如︰修理材料以新品換舊品，應予折舊），亦
      有最高法院七十七年度第九次民事庭會議之決議、同院六十年度台上字第一五
      ０五號判決及七十三年度台上字第一五七四號等判決可資參照。查本件車禍之
      發生確係反訴被告之前開過失所致已如前述，則反訴原告就其所有之前開機車
      因前開肇事毀損所生之損害，自得基於侵權行為法律關係向反訴被告請求賠償
      ；惟基於前述，反訴原告前開重型機車修復係以新品換已使用舊品，是上開回
      復費用中更新零件部分即應扣除折舊。次查反訴原告前開所有之重型機車係於
      八十七年（西元一九九八年）六月二十日領照使用，有交通部公路局新竹區監
      理前開公函在卷可按，亦為反訴被告所不爭執，則算至本件車禍損害發生時（
      即八十九年一月三日），已使用一年七月（不足一月者以一月計），則依前揭
      說明，其更新零件部分自應折舊，即前開以新品取代舊品間之折舊應予扣除，
      經採定率遞減法計算其折舊，即機器腳踏車耐用年數三年，每年折舊率千分之
      五三六，故反訴原告所有之前開重型機車更新零件部分之折舊額即應為一萬一
      千四百一十五元（第一年之折舊額為16760ｘ0.536＝8983，第二年之折舊額
      7777 ｘ0.53 6ｘ7÷12＝2432，小數點以下均四捨五入），是反訴原告所有之
      前開重型機車更新零件部分之損害經折舊後之價額應為五千三百四十五元（
      00000  －00000＝5345），從而反訴原告此部分所得請求之金額即為五千三百
      四十五元，至逾該範圍部分之請求，即屬無據，應予駁回。
（三）交通費用部分：反訴原告主張其因前開車禍受傷而須往返新竹醫院等醫療機構
      門診就醫等情；查原告因前開車禍受傷既有持續門診追蹤治療之必要，則因門
      診往返醫院自有支出相關交通費用之必要。次查自湖口鄉○○路○段搭乘新竹
      客運至新竹醫院之單程車資為四十九元，往返車資則為九十八元等情，有新竹
      客運股份有限公司九十一年一月二十五日（九一）業字第０一０四號函在卷可
      按；另自湖口搭乘新竹客運至竹北之單程車資為四十五元，往返車資為九十元
      ，而同區內搭乘新竹客運全票之票價為十五元；又基於前述，自湖口至新竹醫
      院搭乘計程車之單程車資約三百七十元，一趟往返為七百元（議價方式）等情
      ，有新竹縣計程車客運商業同業公會九十年十月三十一日竹縣計客字第０一六
      號函在卷可考。本件依據反訴原告所提出之診斷證明書及醫療費用收據，反訴
      原告自前開由救護車護送至新竹醫院住院治療後，於八十九年一月六日出院，
      其後於八十九年一月十日、同年月十三日、同年月二十一日、同年二月八日、
      同年三月七日、同年三月二十二日、同年五月九日、同年五月十二日、同年六
      月十五日等，陸續九次至新竹醫院進行門診治療；又查反訴原告因車禍腦震盪
      引起頭痛暈眩現象，於八十九年一月六日出院時仍有輕度頭痛、頭暈情形，建
      議其多休息等情，亦有新竹醫院九十一年一月二十九日新醫歷字第九一００六
      ０四號函在卷可考，則原告於出院時，既仍有頭痛、頭暈現象，且應多休息，
      則其出院至返家途中，即有搭乘計程車之必要；而依前述，此單程之交通費用
      為三百七十元，自屬於反訴原告所受交通費用之損害。至反訴原告前開至新竹
      醫院門診治療部分，則因第一次門診之日，業已出院並休養數日，且其行動尚
      無不便情形，是自出院後第一次及其後之門診，即應以搭乘大眾運輸工具而支
      出之交通費，始屬增加生活上必要之費用；又此部分至新竹醫院門診九次，每
      次搭乘新竹客運往返之費用為九十八元，合計即為八百八十二元。又查反訴原
      告除有至新竹醫院門診外，另亦有至東元綜合醫院、延年牙科診所門診各一次
      、昇陽牙科診所門診三次，有此部分醫療費用收據在卷可按，而延年牙科診所
      、昇陽牙科診所均係在湖口地區，則由反訴原告湖口住處搭乘新竹客運，一次
      往返之費用為三十元，此部分所支出之交通費用即為一百二十元；另至東元綜
      合醫院（位於竹北市）門診一次，依前述往返一次之費用即為九十元，連同前
      開自新竹醫院出院及前往新竹醫院門診治療之交通費用，合計為一千四百六十
      二元。反訴原告雖主張此部分支出之交通費用為二萬四千七百元云云，惟並未
      說明何以會花費如此高之交通費用，是就超過一千四百六十二元部分之主張，
      即屬無據。從而反訴原告此部分主張之支出交通費用損害即為一千四百六十二
      元，至逾前開範圍之請求，則屬無理由，應予駁回。
（四）不能工作損失部分：查反訴原告因前開車禍受有腦震盪等傷害，並住院接受治
      療，從而其主張因前開車禍受傷導致無法工作，進而受有無法工作之薪資損失
      等情，亦屬有據。次查反訴原告因前開車禍導致頭部外傷合併腦震盪、臉部擦
      傷、右上犬齒掉落、右上側門牙、右上正中門牙、左上正中門牙脫出併齒槽骨
      折，迄至八十九年一月六日出院時仍有頭痛、頭暈現象，建議其多休息，而因
      上開傷害致無法工作之期間應在數日至數週左右等情，亦有新竹醫院九十一年
      一月二十九日新醫歷字第九一００六０四號函在卷可考，則原告於出院時，既
      仍有頭痛、頭暈現象，因而身體較為虛弱，又其齒槽有骨折，牙齒並有多顆掉
      落、脫出之情形，則因咀嚼困難、飲食不便，更導致其應休養一段期間；另審
      酌反訴原告係在科技公司從事助理技術員工作，衡情其工作量亦較為繁重，並
      參考新竹醫院前開專業意見，認其因前開傷害導致無法工作之期間應為二十日
      ；原告主張其不能工作之期間為三個月，就超過二十日部分，即屬無據。惟查
      反訴原告因係在倫輝公司任職，有勞動基準法之保障，亦即反訴原告於八十九
      年一月三日受傷後，仍有支領薪資，亦有反訴原告所提出其在倫輝公司任職期
      間之薪資明細表在卷可考，從而其因前開車禍受傷雖造成無法工作一段期間，
      惟就其不能領取薪資之損失，即無從以前開二十日之不能工作期間來計算。又
      依據前開薪資明細表所載，反訴原告於八十九年一月間係支領薪資一萬七千四
      百九十七元，較諸之前半年期間領得之薪資顯然為少，則此應係因反訴原告前
      開車禍受傷所致，本院審酌反訴原告於前開受傷前半年期間（八十八年七月至
      八十八年十二月）之薪資總額為十一萬七千二百五十七元，則其每月平均所得
      之薪資即為一萬九千五百四十三元，是反訴原告因前開受傷導致減少之薪資即
      為二千零四十六元（00000-00000=2046），從而反訴原告此部分請求逾二千零
      四十六元部分，即屬無據，應予駁回。
（五）精神慰撫金部分：查反訴原告因本件車禍係受有受有頭部外傷合併腦震盪、臉
      部擦傷、右上犬齒掉落、右上側門牙、右上正中門牙、左上正中門牙脫出併齒
      槽骨斷裂等傷害，除造成頭痛暈眩之症狀外，另因牙齒掉落、脫出、齒槽骨折
      ，亦造成其飲食之不便，加以另須多次門診追蹤治療及重做假牙，是反訴原告
      在身心上自亦受有相當之痛苦；本院審酌上情，並考量本件損害發生之原因，
      反訴被告係二十五年八月八日生，國小畢業，發生肇事時原係在餐廳工作，反
      訴原告為六十九年九月一日生，肇事時係在倫輝公司擔任助理技術員，未婚等
      情，認原告此部分所得主張之精神慰撫金應以十萬元為當，至逾該範圍部分之
      請求，則屬無據，應予駁回。
（六）綜上所述，原告因前開車禍所受之損害，共計為一十三萬二千二百九十一元（
      23438+5345+1462+2046+100000=132291）。
三、惟按損害之發生或擴大，被害人與有過失者，法院得減輕賠償金額或免除之，民
    法第二百十七條第一項定有明文。查本件事故之發生，基於前述，固係因反訴被
    告無照駕車，又行經閃黃燈交岔路口，未注意讓直行之反訴原告車先行，並提前
    左轉所致而有過失；惟反訴原告行經有閃光號誌之交岔路口未注意減速慢行及車
    前狀況，以採取必要之安全措施並作隨時停車之準備，就本件肇事亦與有過失。
    且參諸本訴前開所述，本院認為反訴原告行經閃光號誌交岔路口未注意減速及車
    前狀況，與反訴被告無照駕車，提前左轉未注意其為轉彎車應讓直行之被告車先
    行，兩者就發生本件事故原因力之強弱，認本件應減輕反訴被告賠償責任十分之
    四。準此，依過失相抵原則，反訴原告所得請求被告賠償前開損害之金額即為七
    萬九千三百七十五元（132291x[1-4/10]=79375）。
六、又按保險人依強制汽車責任保險法規定給付之保險金，視為加害人或被保險人損
    害賠償金額之一部分，加害人或被保險人受賠償請求時，得扣除之，強制汽車責
    任保險法第三十條定有明文；查反訴原告於本件發生損害後，業已向投保強制汽
    車責任險之保險人友聯產物保險股份有限公司申請強制汽車責任險理賠共計一萬
    九千四百八十八元等情，有友聯產物保險股份有限公司九十一年三月十一日檢送
    之說明資料一份在卷可按，反訴被告就此亦不爭執，是此部分金額自應從反訴原
    告所得請求被告賠償之金額中扣除，從而反訴原告所得向反訴被告請求之金額即
    為五萬九千八百八十七元（00000-00000=59887）。
七、綜上所述，本件反訴原告基於侵權行為法律關係，請求反訴被告給付在五萬九千
    八百八十七元之範圍，及該部分金額自反訴起訴狀繕本送達翌日即九十年十月十
    九日起至清償日止，按年息百分之五計算之利息部分，即屬有理由，應予准許；
    至逾該範圍之請求，則屬無據，應予駁回。
參、本件事證已臻明確，兩造其餘主張及舉證，經審酌後與判決結果尚不生影響，均
    不另論述，併此敘明。
肆、據上論結，本件原告之訴為無理由，反訴原告之訴為一部有理由，一部無理由，
    依民事訴訟法第七十八條、第七十九條但書，判決如主文。
中　　　華　　　民　　　國　　九十一　　年　　　六　　　月　　　十七　　日
                                  臺灣新竹地方法院民事第一庭
~B法　　　官　李承訓
右為正本係照原本作成。
如對本判決上訴，須於判決送達後廿日內向本院提出上訴狀。
~B法院書記官　吳玉蘭
中　　　華　　　民　　　國　　九十一　　年　　　六　　　月　　　十七　　日
